臺灣高等法院臺中分院刑事裁定
                                       97年度聲字第641號
聲　請　人　臺灣高等法院臺中分院檢察署檢察官
受處分人　　廖國州



上列聲請人因受處分人妨害性自主案件，聲請停止治療（聲請案
號：97年度執聲字第397號），本院裁定如下：
    主  文
聲請駁回。
    理  由
一、本件聲請意旨略以：受處分人甲○○前因犯妨害性自主罪案件
    ，關於連續對未滿14歲之女子為猥褻行為部分，經本院以94
    年度少連上訴字第18號判決判處有期徒刑1年6月，並應於刑
    之執行前令入相當處所，施以治療，至治癒為止，但最長不
    得逾3年；又關於連續對未滿14歲之女子為性交行為部分，
    亦經本院以94年度少連上訴字第18號判決判處有期徒刑4年6
    月，並應於刑之執行前令入相當處所，施以治療，至治癒為
    止，但最長不得逾3年；前後2罪主刑部分應執行有期徒刑5
    年8月，嗣經最高法院以94年度臺上字第3926號判決駁回上
    訴確定在案，有上開案件刑案判決書在卷可按。而受處分人
    於94年9月22日解送臺灣臺中監獄執行刑前治療，已經執行
    機關於97年3月20日召開之輔導評估會議決議認定無繼續治
    療之必要，有臺灣臺中監獄97年第3次輔導評估會議紀錄影
    本1件可稽。爰依刑法第91條之1第2項及刑事訴訟法第481條
    第1項規定，聲請裁定停止強制治療等語。
二、按關於拘束人身自由之保安處分，以行為時之法律有明文規
    定者為限，如行為後法律有變更者，適用行為時之法律，但
    行為後之法律有利於行為人者，適用最有利於行為人之法律
    ，刑法第1條、第2條第1項、第2項定有明文可稽。再刑法第
    91條之1規定之「強制治療」措施，乃將受強制治療處分之
    人收容於一定處所，限制其行動自由，施予治療，顯屬於拘
    束人身自由之保安處分甚明。又本件受處分人行為後，刑法
    第91條之1已於94年2月2日修正公布，並自95年7月1日起施
    行，修正前規定：犯第221條至第227條、第228條、第229條
    、第230條、第234條之罪者，於裁判前應經鑑定有無施以治
    療之必要。有施以治療之必要者，得令入相當處所，施以治
    療。前項處分於刑之執行前為之，其期間至治癒為止，但最
    長不得逾3年。前項治療處分之日數，以1日抵有期徒刑或拘
    役1日或第42條第4項裁判所定之罰金數額。而修正後則規定
    ：犯第221條.... 之罪，而有下列情形之1者，得令入相當
    處所，施以強制治療：「一、徒刑執行期滿前，於接受輔導
    或治療後，經鑑定、評估，認有再犯之危險者；二、依其他
    法律規定，於接受身心治療或輔導教育後，經鑑定、評估，
    認有再犯之危險者。經比較修正前、後規定，修正後雖將刑
    前治療改為刑後治療，但治療期間未予限制，且治療處分之
    日數，復不能折抵有期徒刑、拘役或同法第42條第6項裁判
    所定之罰金額數，較修正前規定不利於被告，自應適用修正
    前規定（最高法院97年度臺非字第23號判決意旨、97年度臺
    上字第814號判決意旨、95年度第8次刑事庭會議決議意旨及
    96年度第3次刑事庭會議決議意旨參照）。
三、次按修正前刑法第91條之1關於強制治療執行之期間，係規
    定「至治癒為止，但最長不得逾3年」，亦即如受處分人經
    強制治療後已「治癒」，其執行期間即屆滿，如始終未能治
    癒，則治療至屆滿3年止。是倘受處分人符合「執行期間屆
    滿」之情形，即屬執行完畢，當然不得繼續執行，毋庸聲請
    法院裁定停止或免除其執行。又保安處分執行法第28條第1
    項前段固規定：「保安處分定有期間者，在期間未終了前，
    認無繼續執行之必要時，除法律另有規定外，應報請指揮執
    行法院之檢察官，聲請免其處分之執行」，惟此規定僅適用
    於法律允許期前評估停止或免於繼續執行之情形。而修正前
    刑法第91條之1關於強制治療之期間，既硬性規定限於「治
    癒」或「未治癒而執行已3年」，並無如修正後之期前評估
    停止或免予繼續執行之措施，則受處分人經強制治療後，如
    有證據足認已「治癒」，其執行期間即已屆至，並非屬於「
    期間未終了」之情形，自不該當於上開保安處分執行法第28
    條第1項之「免予繼續執行」之情形。至於96年6月14日修正
    後施行之刑事訴訟法第481條第1項雖增列：「.... （刑法
    ）第91條之1第1項之施以強制治療及同條第2項之停止強制
    治療，亦同」之規定。但此項條文係配合修正後之刑法第91
    條之1將原規定之「刑前治療，且定有期限」變更為「刑後
    治療，而治療期間未予限制」，而為修正。故對於適用修正
    前刑法第91條之1規定施予強制治療之個案，因受囿於該準
    據法已明定執行期滿之情形，並無期前停止或免除繼續執行
    之規定，自無從依針對修正後刑法第91條之1而增訂之刑事
    訴訟法第481條第1項規定之程序辦理。
四、查本件受處分人所犯上開加重妨害性自主罪案件，前經本院
    依修正前刑法91條之1第1項及第2項逾知應於刑之執行前令
    入相當處所，施以治療，至治癒為止，但最長不得逾3年，
    並經最高法院駁回上訴確定在案，復經執行機關按該判決意
    旨為執行，則關於受處分人執行期滿之認定，仍應依修正前
    之刑法第91條之1之規定，不得割裂其程序，而分別適用修
    正前、後之規定。茲臺灣臺中監獄以上開函陳上述相關文件
    資料向檢察官報稱：受處分人經診療輔導評估小組決議「無
    繼續治療之必要」，請換發指揮書乙事，自應由檢察官本於
    職權審究受處分人經強制治療後之實際情況，是否確已達至
    「治癒」之程度？有無專業醫療機構或人員之鑑定實據？逕
    為妥適之處置，並無聲請本院裁定之必要。從而，本件檢察
    官援引保安處分執行法第28條第1項及修正後刑事訴訟法第4
    81條第1項之規定，聲請本院裁定免予繼續強制治療，於法
    尚有未合，不能准許，應予駁回。爰依刑事訴訟法第220條
    裁定如主文。
中　　華　　民　　國　　97　　年　　4　　月　　22　　日
            刑事第三庭    審判長法　官  王  增  瑜
                                法　官  蔡  紹  良
                                法　官  梁  堯  銘
上列正本證明與原本無異。
如不服本裁定，應於裁定送達後五日內向本院提出抗告狀。
                                書記官  陳  麗  玉

中　　華　　民　　國　　97　　年　　4　　月　　22　　日